【裁判字號】    97,台上,5263
【裁判日期】    971023
【裁判案由】    違反毒品危害防制條例
【裁判全文】
最高法院刑事判決            九十七年度台上字第五二六三號
上  訴  人  甲○○
            乙○○
上列上訴人等因違反毒品危害防制條例案件，不服台灣高等法院
台中分院中華民國九十七年七月二日第二審判決（九十七年度上
訴字第九六七號、第九六八號，起訴案號：台灣苗栗地方法院檢
察署九十三年度偵字第三四七四號），提起上訴，本院判決如下
：
    主  文
原判決關於甲○○、乙○○共同販賣第一級毒品部分撤銷，發回
台灣高等法院台中分院。
其他上訴駁回。
    理  由
一發回（即甲○○、乙○○共同販賣第一級毒品）部分：
本件原判決認定：林保元（業經原審判刑確定）及上訴人甲○○
、乙○○共同意圖營利，基於販賣第一級毒品海洛因之犯意聯絡
，以相互支援賣出海洛因牟利為分工合作之模式，於民國九十三
年八月十九日七時四十二分三十三秒時，A4（即A3）以其住家之
市內電話，撥打林保元所持用門號0000000000之行動
電話配用DBTEL 三二六八行動電話機，表明欲購買新台幣（下同
）一千元之海洛因，林保元即指示A4前往甲○○住處向甲○○拿
取海洛因，適甲○○未在家，A4乃轉往乙○○位於苗栗縣卓蘭鎮
老庄里老庄三十四號住處交易，當場向乙○○支付一千元而買得
相對數量之海洛因等情。因而撤銷第一審關於上訴人等販賣第一
級毒品部分之判決，改判仍論處上訴人等共同販賣第一級毒品罪
刑，固非無見。
惟查：原判決理由中既載稱「辯護人另又援引大法官釋字第三八
四號解釋，以秘密證人制度剝奪被告之對質詰問權、違反直接審
理原則、阻礙法院發現真實，架空憲法上對於被告之正當法律程
序保障等由，爭執秘密證人A1、A2、A3、A4於偵查中向檢察官所
為之證詞，無證據能力」（見上訴字第九六八號第二頁第二三至
二七行），自係指乙○○之辯護人已爭執秘密證人A1、A2、A3、
A4在偵查中之供述不具證據能力，乃竟又謂「本案有關本院（原
審）援以證明被告（乙○○）犯罪之秘密證人A4（A3）偵查中之
證詞，經本院（原審）於準備程序、審理中提示，被告（乙○○
）及其辯護人均表示無意見，對於證據能力不爭執，亦表示不聲
請調查其他證據，自無傳喚A4之必要」云云（見前引判決第三頁
第二十至二三行），其就A4（A3）在偵查中之證詞，有無經乙○
○之辯護人爭執其證據能力之理由說明，前後相互歧異，已難謂
無判決理由矛盾之違誤。又原判已敘明「證人保護法所規定之秘
密證人制度，對於秘密證人仍然得以蒙面、變聲、變像、視訊傳
送或其他隔離方式，進行對質、詰問」（見前引判決第三頁第三
至五行），足見原判決所謂之「秘密證人A4（A3）」，仍可傳喚
到場依人證之調查程序踐行調查。而乙○○在原審準備程序期日
先後經訊以：「尚有何證據聲請調查？」時，均陳稱「傳訊證人
A4」（見原審第九六七號卷第六五頁反面、第七三頁），其辯護
人亦陳稱：「請斟酌傳訊證人A4對質」（見前引卷第七二頁反面
），則乙○○顯係以A4為證據方法，聲請原審予以傳喚調查。惟
原審竟以「被告（乙○○）及其辯護人……，亦表示不聲請調查
其他證據」，而謂「自無傳喚A4之必要」，非唯與卷內資料不相
適合，並有調查未盡之違法。乙○○上訴意旨指摘原判決此部分
不當，非無理由；甲○○上訴意旨雖未指摘及此，但其與乙○○
係被訴販賣第一級毒品罪之共同正犯及共同被告，A4證言之憑信
性，與甲○○同有重要之利害關係，依刑事訴訟法第四百零二條
之規定，此部分撤銷之利益，自及於甲○○，應認原判決關於上
訴人等販賣第一級毒品部分，均有發回更審之原因。原判決說明
不另為無罪諭知部分，基於審判不可分原則，亦應併予發回。
二駁回（即甲○○、乙○○轉讓第一級毒品）部分：
按刑事訴訟法第三百七十七條規定，上訴於第三審法院，非以判
決違背法令為理由，不得為之。是提起第三審上訴，應以原判決
違背法令為理由，係屬法定要件。如果上訴理由書狀並未依據卷
內訴訟資料，具體指摘原判決不適用何種法則或如何適用不當，
或所指摘原判決違法情事，顯與法律規定得為第三審上訴理由之
違法情形，不相適合時，均應認其上訴為違背法律上之程式，予
以駁回。乙○○上訴意旨略稱：乙○○自始至終皆不承認提供詹
育晟海洛因供其吸食，僅坦承曾提供免費之安非他命供詹育晟吸
食，而詹育晟係證述由林保元、甲○○提供針筒並裝好毒品海洛
因供其使用，與乙○○無關，且其係自行拿取放置桌上之海洛因
，無法證明是乙○○所持有。
惟查：原判決綜合全案證據資料，本於事實審法院職權推理之作
用，認定乙○○確有提供海洛因予詹育晟施用之犯行。因而撤銷
第一審關於乙○○轉讓第一級毒品部分之判決，改判論處乙○○
轉讓第一級毒品罪刑（處有期徒刑一年四月，減為有期徒刑八月
），已詳細說明其採證認事之理由。所為論斷，亦俱有卷證資料
可資覆按。且查：乙○○在偵查中已自白有於九十三年九月二十
四日提供詹育晟海洛因一次予其施用（見偵查卷第七五頁），原
審以上開自白，與詹育晟在第一審證述乙○○有與林保元在同一
日各自分別提供海洛因予其施用等情（見一審卷(三)第五七頁）相
符，而據以判斷乙○○確有轉讓第一級毒品予詹育晟之犯行，即
無不依憑證據認定犯罪事實之違法。茲乙○○上訴意旨對原審此
部分之論斷，既未依據卷內資料，具體指摘有如何違背法令之情
形，徒以其未供承有提供海洛因予詹育晟，詹育晟係指稱林保元
、甲○○轉讓海洛因予其施用云云，據以指摘原判決違法，係以
片面之主觀說詞，對原審採證認事之適法職權行使，并已於判決
內說明之事項，漫事指摘，復為單純之事實上爭辯，難認係適法
之第三審上訴理由。乙○○就轉讓第一級毒品部分之上訴，違背
法律上之程式，應予駁回。至原判決主文欄內雖記載乙○○「共
同」轉讓第一級毒品，惟依其事實之認定及理由論述，乙○○係
一人獨自為之，上開主文所載「共同」，顯係文字之誤寫，宜由
原審另以裁定更正。又甲○○就原判決撤銷第一審關於轉讓第一
級毒品部分之判決，改判仍論處其轉讓第一級毒品罪刑（處有期
徒刑一年二月，減為有期徒刑七月）部分，雖亦提起第三審上訴
，但其上訴僅以「上訴人不另為爭執是為事實」一詞，為其理由
，而於原判決論處其轉讓第一級毒品罪刑，究係如何違背法令，
並無一語涉及，依首揭說明，應認其此部分之上訴亦違背法律上
程式，予以駁回。
據上論結，應依刑事訴訟法第三百九十七條、第四百零一條、第
三百九十五條前段，判決如主文。
中    華    民    國  九十七  年    十    月  二十三  日
                      最高法院刑事第七庭
                          審判長法官  謝  俊  雄
                                法官  陳  世  雄
                                法官  魏  新  和
                                法官  吳  信  銘
                                法官  徐  文  亮
      本件正本證明與原本無異
                                      書  記  官
中    華    民    國  九十七  年    十    月  二十八  日
                                                    Ｒ


司法院資訊處製作；財團法人民間司法改革基金會備份。
